臺灣板橋地方法院民事判決　九十年度訴字第二三二一號
　　原　　　告　乙○○
　　　　　　　　林治維
　　法定代理人　甲○○
　　被　　　告　丁○○
右當事人間請求損害賠償事件，本院判決如左：
    主    文
被告應給付原告新臺幣壹佰貳拾貳萬參仟零參拾元，及自附表所列各盜領日之翌日起
至清償之日止，按年息佰分之伍計算之利息。
訴訟費用由被告負擔。
本判決於原告以新臺幣肆拾萬柒仟陸佰柒拾陸元為被告供擔保後，得假執行；但被告
如於假執行程序實施前，以新臺幣壹佰貳拾貳萬參仟零參拾元為原告預供擔保，得免
為假執行。
    事    實
甲、原告方面：
一、聲明：如主文第一項所示。並陳明願供擔保，聲請宣告假執行。
二、陳述：
（一）被告丁○○原服務於雅筑國際股份有限公司（以下簡稱雅筑公司），自民國八
      十九年五月間進入雅筑公司後，即擔任當時任職總經理職務之原告二人之母丙○○（按本件訴訟繫屬時原告原係丙○○，後丙○○於九十一年五月二十五日
      搭乘中華航空公司ＣＩ六一一班機前往香港，在飛行途中因飛機失事而造成丙○○小姐死亡，為此依據民事訴訟法第一百七十六條之規定，由其繼承人乙○○、林治維聲明承受訴訟，惟因林治維尚未達法定年齡，是由其父親甲○○為
      其法定代理人）之秘書，嗣後丙○○升任該公司董事長後，被告亦隨之轉任董
      事長秘書，平日均協助丙○○處理日常事務，並保管丙○○各銀行之存款簿；
      九十年四月至六月間，被告意圖為自己不法所有，利用職務之便，連續盜領丙○○在上海商業儲蓄銀行忠孝分行（以下簡稱上海銀行忠孝分行）00000
      000000000號帳戶內之存款計新臺幣（下同）五十四萬三千元，其中
      九十年四月十九日盜領十五萬元、五月十六日盜領十八萬五千元、五月十八日
      盜領十二萬八千元、五月二十二日盜領八萬元，另又盜領丙○○存放於世華聯
      合商業銀行（以下簡稱世華銀行）00000000000號帳戶內之存款計
      六十八萬零三十元，其中五月二十三日盜領五十五萬零三十元、六月七日盜領
      四萬元、六月十一日盜領九萬元，合計共盜領一百二十二萬三千零三十元整，
      並占為己有花用盡罄。
（二）按「因故意或過失不法侵害他人之權利者，負損害賠償責任。故意以背於善良
      風俗之方法，加損害於他人者亦同」，民法第一百八十四條第一項定有明文；
      本案被告丁○○意圖為自己不法所有利用保管丙○○銀行存摺之便，連續盜領
      丙○○存放於上海銀行忠孝分行及世華銀行帳戶內之存款一百二十二萬三千零
      三十元，侵害丙○○之權利，致使丙○○受有金錢上之損害，依前述民法之規
      定，被告之盜領行為實已構成侵權行為，對於丙○○之損害應負賠償之責。為
      此爰依侵權行為及繼承之法律關係起訴請求判決如訴之聲明。
三、證據：聲請訊問證人即雅筑公司會計課課長陳玉如、麗心國際股份有限公司董事
    林良權、副總經理王孝欽、印傭古娜妮（GUNAN ）；並聲請本院行文上海銀行忠
    孝分行，請其提供被告於九十年四月十九日自該行丙○○所有活期存款帳戶內盜
    領十五萬元、五月十六日盜領十八萬五千元、五月十八日盜領十二萬八千元、五
    月二十二日盜領八萬元之提款條正本，及九十年上半年原告帳戶往來明細表；且
    聲請本院行文世華銀行，請其提供被告於九十年五月二十三日自該行丙○○所有
    活期存款中盜領五十五萬零三十元、六月七日盜領四萬元、六月十一日盜領九萬
    元之提款條正本，及九十年上半年原告帳戶往來明細表；暨提出左列文件為證：
原證一：上海銀行忠孝分行00000000000000號活期儲蓄存款簿影本一
        件。
原證二：世華銀行00000000000號帳戶活期儲蓄存款存摺影本一件。
原證三：切結書影本一紙。
原證四：上海銀行忠孝分行00000000000000號外匯活期存款簿影本一
        件。
原證五：臺灣澎湖地方法院檢察署出具之丙○○死亡證明書影本、原告乙○○、林治
        維、林治維之法定代理人甲○○之身分證正反面影本、丙○○之全戶戶籍謄
        本與被繼承人丙○○之繼承系統表各一件為證。
乙、被告方面：
一、聲明：
（一）原告之訴及假執行之聲請均駁回。
（二）如受不利判決，願供擔保請准免為假執行。
二、陳述：
（一）被告對丙○○並無侵權行為，原證三切結書係被告被迫簽名，其內容不實，實
      不足為證，其理由如後：
１、切結書中記載「本人丁○○．．．九十年四月十二日盜領新臺幣1,100, 000元整
    ．．．」，而事實上被告丁○○根本無盜領此一款項之事，原告於九十一年七月
    三日開庭時亦稱「切結書本人的第二行，一百一十萬部分不是她盜領的．．．」
    ，由此亦可知原證三實係丁○○被迫簽立。
２、簽立原證三切結書係在丙○○所經營公司之辦公室，此為兩造所不爭執，是以原
    證三打字部分絕非被告丁○○所繕打，當無爭議，倘若被告丁○○出於自由意志
    而書立如原證三內容之切結書，則全文內容應由丁○○自行書立，為何係由丙○○命人書立全部內容，而迫使丁○○簽名？由此亦知原證三實不足為證。
３、又原證三有關「丁○○」印文部分，並非被告所有，亦一併陳明。
（二）原告聲稱被告盜領丙○○上海銀行忠孝分行及世華銀行中正分行帳戶內款項，
      並非事實。
１、原告指被告盜領丙○○上海銀行忠孝分行帳戶內款項共五十四萬三千元，依起訴
    狀所載係指：
    (1)九十年四月十九日：十五萬元。
    (2)九十年五月十六日：十八萬五千元。
    (3)九十年五月十八日：十二萬八千元。
    (4)九十年五月二十二日：八萬元。
２、原告指被告盜領丙○○世華銀行帳戶內款項共六十八萬零三十元，依起訴狀所載
    係指：
    (1)九十年五月二十三日：五十五萬零三十元。
    (2)九十年六月七日：四萬元。
    (3)九十年六月十一日：九萬元。
    原告前開指述並非事實，蓋：
    (1)此四筆款項領取時間前後逾一月有餘，丙○○絕無可能毫不知情，倘若非彼所
      欲領取之款項，則彼焉有可能置之不理？
    (2)又倘若係被告盜領之款項，被告大可領取整數之金錢，實毋庸領取尚有零頭之
      款項。
    (3)丙○○領取款項時幾乎皆係命被告丁○○填載取款憑條，　鈞院可調取上海商
      銀全數取款憑條即可知悉實情，焉得以其上筆跡為被告所書立即指被告有侵權
      行為。
（三）丙○○存款之印章皆係由丙○○自行保存，絕無可能輕易交予被告，更無可能
      同時將存款及印章同時交給被告，被告受命至銀行領款皆須填具取款憑條交予
      丙○○蓋用印章，是以原告指稱被告盜領丙○○款項云云，顯非事實，不足採
      信。
丙、本院依職權查詢臺灣高等法院被告全國前案紀錄表；並依職權調閱臺灣板橋地方
    法院檢察署八十八年度執他字第五八０六號案件全卷。
    理    由
甲、程序方面：
    按「當事人死亡者，訴訟程序在有繼承人、遺產管理人或其他依法令應續行訴訟
    之人承受其訴訟以前當然停止」，民事訴訟法第一百六十八條定有明文。又按「
    第一百六十八條．．．所定之承受訴訟人，於得為承受時，應即為承受之聲明」
    ，同法第一百七十五條第一項亦有明文。本件於原告起訴時，兩造當事人是丙○○（原告）與丁○○（被告），惟在本院調查、審理中，原告之訴訟代理人陳明
    丙○○已於九十一年五月二十五日搭乘中華航空公司ＣＩ六一一班機前往香港，
    在飛行途中因飛機失事而造成丙○○小姐死亡，其繼承人係乙○○、林治維，而
    林治維尚未達法定年齡，其父親甲○○係為其法定代理人等情，業據提出卷附與
    所述相符之臺灣澎湖地方法院檢察署出具之丙○○死亡證明書影本、乙○○、林
    治維、林治維之法定代理人甲○○之身分證正反面影本、丙○○之全戶戶籍謄本
    與被繼承人丙○○之繼承系統表各一件為證，上情並為被告所不爭執，堪信為真
    實。則丙○○之繼承人乙○○與林治維之法定代理人甲○○為林治維聲明承受訴
    訟，揆諸首開規定，自屬適法。
乙、實體方面：
一、原告主張：被告原服務於雅筑公司，自八十九年五月間進入雅筑公司後，即擔任
    當時任職總經理職務之原告二人之母丙○○之秘書，嗣後丙○○升任該公司董事
    長後，被告亦隨之轉任董事長秘書，平日均協助丙○○處理日常事務，並保管丙○○各銀行之存款簿；九十年四月至六月間，被告意圖為自己不法所有，利用職
    務之便，連續盜領丙○○在上海銀行忠孝分行00000000000000號
    帳戶內之存款計五十四萬三千元，其中九十年四月十九日盜領十五萬元、五月十
    六日盜領十八萬五千元、五月十八日盜領十二萬八千元、五月二十二日盜領八萬
    元，另又盜領丙○○存放於世華銀行00000000000號帳戶內之存款計
    六十八萬零三十元，其中五月二十三日盜領五十五萬零三十元、六月七日盜領四
    萬元、六月十一日盜領九萬元，合計共盜領一百二十二萬三千零三十元整，並占
    為己有花用盡罄。原告爰依侵權行為及繼承之法律關係，請求被告應給付原告如
    訴之聲明所示之金額。
二、被告則以：被告並無盜領前開金額並將之侵占入己之行為，且原告所提出之卷附
    原證三之切結書影本一紙，雖係被告所簽名，但被告係在被脅迫之情況下始簽上
    開切結書，故該切結書應不得為本案之證據等語，資為抗辯。
三、原告主張被告原服務於雅筑公司，自八十九年五月間進入雅筑公司後，即擔任當
    時任職總經理職務之原告二人之母丙○○之秘書，嗣後丙○○升任該公司董事長
    後，被告亦隨之轉任董事長秘書，平日均協助丙○○處理日常事務，並保管丙○○各銀行之存款簿；九十年四月至六月間，被告意圖為自己不法所有，利用職務
    之便，連續盜領丙○○在上海銀行忠孝分行00000000000000號帳
    戶內之存款計五十四萬三千元，其中九十年四月十九日盜領十五萬元、五月十六
    日盜領十八萬五千元、五月十八日盜領十二萬八千元、五月二十二日盜領八萬元
    ，另又盜領丙○○存放於世華銀行00000000000號帳戶內之存款計六
    十八萬零三十元，其中五月二十三日盜領五十五萬零三十元、六月七日盜領四萬
    元、六月十一日盜領九萬元，合計共盜領一百二十二萬三千零三十元，並占為己
    有花用盡罄等情，業據提出卷附與所述相符之原證一之上海銀行忠孝分行000
    00000000000號活期儲蓄存款簿影本一件、原證二之世華銀行000
    00000000號帳戶活期儲蓄存款存摺影本一件、原證三之切結書影本一紙
    與原證四之上海銀行忠孝分行00000000000000號外匯活期存款簿
    影本一件為證。被告並於上開卷附原證三之切結書中簽名承認上情，雖前開切結
    書上有關九十年五月十六日係記載被告盜領１８５００元（按即一萬八千五百元
    ），與原告起訴所載當日被告係盜領十八萬五千元不符，然原告主張此係上揭切
    結書誤繕所致，並舉卷附原證一之上海銀行忠孝分行000000000000
    00號活期儲蓄存款簿影本一件為證，觀諸該活期儲蓄存款簿內頁第四頁所載，
    九十年五月十六日當天係自丙○○之戶頭提領十八萬五千元而非一萬八千五百元
    ，則原告主張卷附原證三之切結書中有關九十年五月十六日係記載被告盜領１８
    ５００元（按即一萬八千五百元）係屬誤記，應係１８５０００元（按即十八萬
    五千元）才係正確之金額，誠屬有據，堪以採信。又上開卷附原證三之切結書中
    被告承認曾盜領原告之母丙○○系爭金額，且被告亦自認該切結書中被告之簽名
    係被告親自為之，然抗辯稱當時係受丙○○等人之脅迫始簽立上開切結書云云。
    惟被告對於其所抗辯之係受脅迫始簽立上開切結書一節，並未舉證以實其說；參
    以，被告簽立前揭切結書時，被告的媽媽和被告男朋友的父母親均有在場一節，
    業經證人陳玉如證述明確，並為兩造所自承，衡情被告方面既有如此多之親友在
    場，原告之母丙○○如何對被告施以脅迫？況被告如何在未經丙○○之同意下，
    擅自盜領系爭金額並將之侵占入己，且被告如何在經查獲後在自由意志下簽署前
    開卷附原證三之切結書，承認上開犯行等情，業據證人陳玉如到庭證述屬實（見
    本院九十一年一月十七日言詞辯論筆錄）。則原告主張被告有盜領並侵占系爭金
    額，誠屬有據，堪以採信。
四、按「因故意或過失不法侵害他人之權利者，負損害賠償責任。故意以背於善良風
    俗之方法，加損害於他人者亦同」，民法第一百八十四條第一項定有明文。被告
    意圖為自己不法所有利用保管原告銀行存摺之便，連續盜領丙○○存放於上海銀
    行忠孝分行及世華銀行帳戶內之存款一百二十二萬三千零三十元，侵害丙○○之
    權利，致使丙○○受有金錢上之損害，依前述民法之規定，被告之盜領行為實已
    構成侵權行為，對於丙○○之損害應負賠償之責。從而，原告依侵權行為及繼承
    之法律關係，請求被告給付原告一百二十二萬三千零三十元，及自附表所列各盜
    領日之翌日起至清償之日止，按年息百分之五計算之法定遲延利息（按被告於盜
    領系爭金額時起即對原告需負侵權行為之損害賠償責任，即自斯時起被告負有給
    付系爭款項予原告之義務，故法定遲延利息應自斯時起算），為有理由，應予准
    許。
五、兩造其餘主張及攻擊防禦方法，因本件事證已臻明確且無礙於本件之認定及判決
    之結果，本院即無庸逐一論述，併此敘明。
六、假執行之宣告：兩造陳明願供擔保，聲請宣告假執行或免為假執行，核與法律規
    定並無不合，爰分別酌定相當之擔保金額宣告之。
七、結論：原告之訴為有理由，依民事訴訟法第七十八條、第三百九十條第二項、第
    三百九十二條，判決如主文。
中　　　華　　　民　　　國　　九十一　　年　　　十　　　月　 三十一 　　日
                          臺灣板橋地方法院民事第二庭
                              法　官　許必奇
右為正本係照原本作成。
如對本判決上訴，須於判決送達後二十日內向本院提出上訴狀。
中　　　華　　　民　　　國　　九十一　　年　　　十　　　月　 三十一 　　日
                              書記官　許清琳
